臺灣嘉義地方法院民事裁定
110年度監宣字第81號
聲  請  人  簡叔琦  

送達代收人  鄭誌逸  
相  對  人  楊明琄  

關  係  人  嘉義市政府社會處

代  表  人  林家緯  
上列當事人間請求監護宣告事件，本院裁定如下：
    主  文
宣告楊明琄（女，民國00年0月00日生，身分證統一編號：Z0000
00000號）為受監護宣告之人。
選定簡叔琦（女，民國00年00月00日生，身分證統一編號：Z000
000000號）為受監護宣告人楊明琄之監護人。
指定嘉義市政府社會處或其指定之人為會同開具財產清冊之人。
聲請程序費用新臺幣壹仟元由受監護宣告之人楊明琄負擔。
    理  由
一、聲請意旨略以：聲請人為相對人之女兒，相對人因廢用性肌
    力減弱、失智、巴金森氏症等疾病，生活無法自理，需專人
    照護，有不能為意思表示或受意思表示之情況，並有天主教
    中華聖母修女會醫療財團法人天主教聖馬爾定醫院診斷證明
    書可證，為此，爰依民法第14條、第1110條、第1111條及家
    事事件法第164條規定，請求裁定相對人為受監護宣告之人
    ，並選定簡叔琦為監護人，暨指定嘉義市政府社會處為會同
    開具財清冊之人等語。
二、按對於因精神障礙或其他心智缺陷，致不能為意思表示或受
    意思表示，或不能辨識其意思表示之效果者，法院得因本人
    、配偶、四親等內之親屬、最近一年有同居事實之其他親屬
    、檢察官、主管機關或社會福利機構之聲請，為監護之宣告
    ；受監護宣告之人應置監護人。法院為監護之宣告時，應依
    職權就配偶、四親等內之親屬、最近一年有同居事實之其他
    親屬、主管機關、社會福利機構或其他適當之人選定一人或
    數人為監護人，並同時指定會同開具財產清冊之人。法院為
    前項選定及指定前，得命主管機關或社會福利機構進行訪視
    ，提出調查報告及建議。監護之聲請人或利害關係人亦得提
    出相關資料或證據，供法院斟酌。法院選定監護人時，應依
    受監護宣告之人之最佳利益，優先考量受監護宣告之人之意
    見，審酌一切情狀，並注意下列事項：㈠受監護宣告之人之
    身心狀態與生活及財產狀況。㈡受監護宣告之人與其配偶、
    子女或其他共同生活之人間之情感狀況。㈢監護人之職業、
    經歷、意見及其與受監護宣告之人之利害關係。㈣法人為監
    護人時，其事業之種類與內容，法人及其代表人與受監護宣
    告之人之利害關係。民法第14條第1項、第1110條、第1111
    條、第1111條之1分別定有明文。
三、經查，聲請人主張之事實，業據提出天主教中華聖母修女會
    醫療財團法人天主教聖馬爾定醫院診斷證明書、戶籍謄本附
    卷可稽。嗣經本院審驗相對人之精神及心智狀況，於戴德森
    醫療財團法人嘉義基督教醫院趙星豪醫師前訊問相對人：「
    （楊明琄？）（相對人點頭）。」、「（指聲請人）（這是
    你什麼人？）（相對人未回答）。」、「（你叫什麼名字？
    ）（相對人發出無法辨識之聲音，似日文）。」（本院民國
    110年3月31日勘驗筆錄），再經趙星豪鑑定醫師為鑑定結果
    略以：相對人罹患失智症及巴金森氏症，導致認知功能已有
    重度退化，日常生活亦完全無法自理，在鑑定時，相對人雖
    然意識清醒，但對叫喚及問話均無法正確回應，有因其他心
    智缺陷，致不能為意思表示或受意思表示，或不能辨識其意
    思之效果之情形，建議為監護宣告等情，有精神鑑定報告書
    在卷可稽。本院審酌上開勘驗結果及鑑定意見，認相對人已
    不能為意思表示或受意思表示，從而聲請人聲請對相對人為
    監護之宣告，為有理由，應予准許。
四、本件相對人既受監護之宣告，自應為其選定監護人及指定會
    同開具財產清冊之人。查相對人之配偶、父母均已歿，最近
    親屬為其養女即簡叔琦，及其兄弟姐妹即林楊明里、楊明瑛
    、楊宏文、楊明玉等人，簡叔琦表示同意擔任相對人之監護
    人，楊宏文亦表示同意，林楊明里及楊明瑛已遷出國外多年
    ，有戶籍謄本、親屬同意書可證，本院復函請楊明玉就本案
    表示意見，楊明玉之子女張懿文具狀表示楊明玉因失智多年
    ，領有中度身心障礙證明，無法表示意見，本院參酌簡叔琦
    為相對人至親及其等之意願，認由簡叔琦任相對人之監護人
    ，最能符合受監護宣告之人之最佳利益，爰選定簡叔琦為相
    對人之監護人，另審酌相對人別無其他家人或親屬等支持系
    統足以適任會同開具財產清冊之人，考量相對人設籍於嘉義
    市，嘉義市政府社會處辦理各項社會福利及保護措施，有眾
    多學有專精之社會工作人員從事相關業務，依前述規定，應
    由嘉義市政府社會處或其指定之人為會同開具財產清冊之人
    。
五、末按民法第1113條準用同法第1099條、第1099條之1之規定
    ，監護開始時，監護人對於受監護人之財產，應依規定會同
    遺囑指定、當地直轄市、縣（市）政府指派或法院指定之人
    ，於二個月內開具財產清冊，並陳報法院；於前條之財產清
    冊開具完成並陳報法院前，監護人對於受監護人之財產，僅
    得為管理上必要之行為。本件簡叔琦既任相對人之監護人，
    其於監護開始時，對於相對人之財產，自應依前揭規定會同
    開具財產清冊之人即嘉義市政府社會處或其指定之人於二個
    月內開具財產清冊並陳報法院，併此敘明。
六、依家事事件法第164條第2項，裁定如主文。
中　　華　　民　　國　　110 　年　　4 　　月　　19　　日
                  家事法庭    法  官  柯月美           
以上正本係照原本作成。
如對本裁定抗告須於裁定送達後10日內向本院提出抗告狀。
中　　華　　民　　國　　110 　年　　4 　　月　　19　　日
                              書記官  林玫熹